【裁判字號】    98,台上,6410
【裁判日期】    981029
【裁判案由】    違反毒品危害防制條例
【裁判全文】
最高法院刑事判決            九十八年度台上字第六四一０號
上  訴  人  乙○○
選任辯護人  張淑琪律師
上  訴  人  甲○○
上列上訴人等因違反毒品危害防制條例案件，不服台灣高等法院
台中分院中華民國九十六年五月三十一日第二審判決（九十六年
度上訴字第三０九號，起訴案號：台灣南投地方法院檢察署九十
四年度偵字第三六三四號），提起上訴，本院判決如下：
    主  文
上訴駁回。
    理  由
按刑事訴訟法第三百七十七條規定：上訴於第三審法院，非以判
決違背法令為理由不得為之；是提起第三審上訴，應以原判決違
背法令為理由，係屬法定要件。如果上訴理由書狀並未依據卷內
訴訟資料，具體指摘原判決不適用何種法則或如何適用不當，或
所指摘原判決違法情事，顯與法律規定得為第三審上訴理由之違
法情形不相適合時，均應認其上訴為違背法律上之程式，予以駁
回。本件上訴人乙○○上訴意旨略以：(一)本件乙○○原無販賣第
一級毒品海洛因之犯意，係警方以創造犯意型之誘捕行為，屬「
陷害教唆」，不能成立販賣第一級毒品罪，原判決論處乙○○共
同販賣第一級毒品未遂罪刑，有適用法則不當之違誤。(二)本件乙
○○並未同意警方搜索，警方亦未持有搜索票，是因搜索而扣押
之物，顯無證據能力，原判決以搜索扣押之毒品及行動電話併採
為判決之基礎，有判決理由不備及採證違背證據法則之違誤。(三)
證人莊淵傑、何明憲於檢察官偵查中之陳述未經當事人詰問，證
人莊淵傑於警詢中之陳述，原判決未說明何以具備「可信之特別
情況」，均屬傳聞證據，無證據能力，原判決俱採為判決之基礎
，有判決理由不備之違誤。上訴人甲○○上訴意旨略以：(一)本件
甲○○並未同意警方搜索，警方亦未持有搜索票，是因搜索而扣
押之物，顯無證據能力，原判決將搜索扣押之毒品及行動電話併
採為判決之基礎，有判決理由不備及採證違背證據法則之違誤。
(二)原判決徒以證人莊淵傑於警詢中之陳述，距離案發較近，記憶
較深，率而認定前開證人在警詢中所為陳述客觀上具有較可信之
特別情況，例外有證據能力，顯有理由不備之違誤。(三)證人何明
憲、莊淵傑之供詞不乏矛盾之處，原判決俱採為判決之基礎，有
判決理由矛盾之違誤等語。
惟查：本件原判決撤銷第一審諭知乙○○、甲○○無罪之判決，
改判論處乙○○、甲○○共同販賣第一級毒品未遂罪刑；係依憑
(一)證人莊淵傑於檢察官偵查中證稱：「〔問：民國九十三（九十
四）年六月三日晚上八點左右，是否撥打0000000000
號的電話向他們（指乙○○、甲○○）購買毒品海洛因，過程如
何？〕是，當時是乙○○接的電話，我說要買海洛因」、「〔問
：你當天以新台幣（下同）二千元應該是購買多少公克海洛因？
〕大概是０．三或是０．四公克」、「（問：乙○○、甲○○辯
稱當天查獲的海洛因……是你寄放的？）不是我寄放的」，於第
一審法院證述：「〔問：查獲當天你有撥０九三八（按即000
0000000號）這支電話，電話是何人接的？〕我忘了，我
當時是用警方的電話打的」、「（問：你在電話裡怎麼說？）我
說要買二千元的海洛因」、「（問：當天你總共打幾次給000
0000000這支電話？）二次，一次用警方電話，一次用公
用電話」、「（問：你被查獲時，警方說要你供出毒品來源之人
，警方有無告訴你，若不交出會怎樣？）沒有怎樣」、「（問：
你在台中所認識毒品有關的朋友，除了上訴人兩人以外，還有誰
？）還有二、三個人」、「（問：你有無跟警方講過這二、三人
？）有」、「（問：你去找乙○○、甲○○就是要買海洛因？）
是的」、「（你有無寄放毒品在乙○○、甲○○那邊？）沒有」
等語，其於警詢中亦為相同之陳述；核與證人即承辦警員何明憲
於檢察官偵查中證稱：「（問：有關當天晚上查獲交易的情形？
）我與王書勳在車上控管莊淵傑，另外宋建興及吳登慶在門外守
候，甲○○開門出來，手上拿著一包海洛因，我們即帶同甲○○
進入他們的住處」、「（問：為何會到該處追查乙○○、甲○○
？）是莊淵傑提供的，因為他說之前曾經向他們買過，所以願意
配合警方查緝」，於第一審法院證以：「（問：你有無聽到莊淵
傑與乙○○對話的內容？）有，莊淵傑說要跟乙○○購買海洛因
毒品」、「（問：你是否記得莊淵傑跟乙○○約在哪裡見面？）
在台中市○○街住的地方那裡的樓下」、「（問：地點是誰提出
來？）莊淵傑說以前聯絡時約定在那個地點，帶我們到那裡等，
並在那裡打電話」、「（問：當時莊淵傑是否有用000000
0000號行動電話打給乙○○購買海洛因？）是的」、「（問
：你們到乙○○、甲○○兩人租屋處樓下時，是否有請莊淵傑以
公用電話再打電話給乙○○？）有請他再打電話，是否用公共電
話或是上述那支電話，我忘記了」、「（問：莊淵傑是在那一次
跟通電話對象說要購買海洛因及數量？）第一次是用我同事的行
動電話講的，第二次是告知通話對象到了」等情節相符。而莊淵
傑於九十四年六月三日晚上七時二十三分許、晚上七時五十四分
許，有以0000000000號行動電話、00000000
00號公用電話，撥打乙○○之0000000000號行動電
話，亦有乙○○之0000000000號行動電話通聯紀錄附
卷可稽。又警方於九十四年六月三日晚上八時許，在台中市○○
街五十三號樓下扣得甲○○持有之毒品一小包（毛重０．三公克
），經送鑑定結果，確含有第一級毒品海洛因之成分，有法務部
調查局九十四年八月二十二日調科壹字第一二００一六三五四號
鑑驗通知書附卷可憑，並有乙○○所有之0000000000
號行動電話一支扣案可佐（該行動電話嗣後已發還），為其論罪
科刑之基礎；並說明(一)本件警方於九十四年六月三日晚上八時許
在台中市○區○○街五十三號二樓二０二室執行搜索，係經甲○
○、乙○○同意，業據其二人在搜索扣押筆錄簽名，執行搜索人
員並有出示證件表明身分，有台中市警察局第六分局搜索扣押筆
錄附卷可憑，是該搜索程序合乎刑事訴訟法第一百三十一條之一
之規定，該搜索扣押筆錄自有證據能力。(二)甲○○、乙○○所辯
：扣案之第一級毒品海洛因一包係證人莊淵傑於案發前約一個月
寄放在渠等處所，案發前莊淵傑打電話要找乙○○，才由甲○○
將該包毒品拿下樓要還給莊淵傑，渠等未販賣毒品云云，係屬卸
責之詞，不足採信。(三)甲○○、乙○○所辯：渠等未同意搜索上
開住所，因甲○○當時已遭拘禁，顯無可能拒絕同意云云，亦屬
卸責之詞，委無足取。(四)電子秤、分裝袋、聯絡電話及帳冊，雖
係販賣毒品之輔助工具，但非必要之工具，零星之販毒者先向大
盤販毒者販入已分裝好之毒品，再行販賣予他人，即無需具備上
開販賣毒品之輔助工具，是本案雖未在上開住處查獲任何販賣毒
品之輔助工具，亦不能因此即認甲○○、乙○○無販賣毒品犯行
。(五)所謂「陷害教唆」，係指犯罪行為人原不具犯罪之故意，純
因司法警察之設計教唆，始萌生犯意，進而著手實行犯罪構成要
件行為而言。查本案係證人莊淵傑被捕後自動供出毒品之來源係
向乙○○購買，始由警方示意莊淵傑打電話佯向乙○○購買，即
俗稱之「釣魚」，核與「陷害教唆」迥異，甲○○、乙○○辯稱
：本案係「陷害教唆」，應不成立犯罪，原判決論處共同販賣第
一級毒品未遂罪刑，有適用法則不當之違誤云云，尚有誤會等理
由綦詳。又我國現行刑事訴訟法關於被告以外之人於偵查中向檢
察官所為之陳述，並無準用同法第一百六十六條關於詰問之規定
；另本案業據證人莊淵傑、何明憲於檢察官偵查中及第一審法院
陳述明確，縱使除去莊淵傑於警詢中之陳述，亦應為相同事實之
認定。是乙○○上訴意旨(三)及甲○○上訴意旨(二)所陳，不足據為
第三審上訴之適法理由。再卷查證人莊淵傑迭次證稱：伊曾向甲
○○、乙○○購買毒品等語；證人何明憲亦證述：「（問：為何
會到該處追查乙○○、甲○○？）是莊淵傑提供的，因為他說之
前曾經向他們買過，所以願意配合警方查緝」等語；且乙○○於
接獲證人莊淵傑之電話後，即表示願意販賣，並由甲○○持第一
級毒品海洛因下樓欲交付莊淵傑，是證甲○○、乙○○原即有販
賣毒品之意圖。本件確係因證人莊淵傑被捕後，自動供出毒品來
源係向乙○○購買，始由警方示意莊淵傑打電話佯向乙○○購買
，即俗稱之「釣魚」，核與「陷害教唆」迥異。原判決於事實欄
內認定「……查獲莊淵傑持有第一級毒品海洛因，莊淵傑即主動
表明願意配會警方查緝毒品來源，員警乃提供00000000
00號行動電話供莊淵傑使用，莊淵傑隨即……向乙○○表示願
意購買二千元之第一級毒品海洛因一包……」，核與事實相符。
至原判決於事實欄接續記載「乙○○即起意意圖營利，基於販賣
第一級毒品之犯意」係屬贅述，對於判決結果不生影響。乙○○
上訴意旨(一)所陳，殊非適法之第三審上訴理由。乙○○上訴意旨
(一)、(二)、甲○○上訴意旨(一)、(三)所陳及其餘上訴意旨，係就原審
取捨證據、認定事實職權之合法行使及原判決理由已說明之事項
，徒憑自己之說詞，重為事實上之爭執，顯與法律規定得為第三
審上訴理由之違法情形不相適合。應認上訴人甲○○、乙○○之
上訴違背法律上之程序，均予以駁回。
據上論結，應依刑事訴訟法第三百九十五條前段，判決如主文。
中    華    民    國  九十八  年    十    月  二十九  日
                      最高法院刑事第七庭
                          審判長法官  林  永  茂
                                法官  吳  昆  仁
                                法官  蘇  振  堂
                                法官  蕭  仰  歸
                                法官  林  立  華
      本件正本證明與原本無異
                                      書  記  官
中    華    民    國  九十八  年   十一   月    二    日
                                                    Ｍ


司法院資訊處製作；財團法人民間司法改革基金會備份。
